臺灣桃園地方法院刑事判決
111年度金訴字第413號
公  訴  人  臺灣桃園地方檢察署檢察官
被      告  沈德其



上列被告因詐欺等案件，經檢察官提起公訴（111年度偵字第262
58號），本院判決如下：
    主  文
沈德其犯三人以上共同詐欺取財罪，處有期徒刑壹年捌月。
扣案如附表所示之物沒收；未扣案之犯罪所得新臺幣捌佰元沒收
，於全部或一部不能沒收時，追徵其價額。
    事  實
一、沈德其於民國111年6月13日透過臉書「偏門工作」社團與真
    實姓名年籍不詳、通訊軟體LINE暱稱「陳呈恩」之人聯繫後
    ，其知悉將其所有之金融帳戶提供予詐欺集團使用，該金融
    帳戶可供詐欺集團用以收受被害人遭詐之款項，亦知悉其為
    詐欺集團提領匯入該金融帳戶內款項，將為詐欺集團遂行詐
    欺犯罪，且生遮斷資金流動軌跡之效果，而可藉此掩飾或隱
    匿犯罪所得之真正去向，仍意圖為自己不法之所有，與「陳
    呈恩」及其餘詐欺集團成員基於3人以上共同犯詐欺取財、
    洗錢及參與犯罪組織之犯意聯絡，提供其名下臺灣土地銀行
    000-000000000000號帳戶(下稱土銀帳戶)予「陳呈恩」及所
    屬詐欺集團使用。而該不詳詐欺集團成員則透過交友網站與
    陳淑慧相識，以LINE暱稱「張書恆」向陳淑慧佯稱：可以幫
    忙投資以獲利等語，復於同年月21日再向陳淑慧佯稱：投資
    已有獲利新臺幣(下同)200萬元，惟須繳納手續費120萬元始
    得提領等語，致陳淑慧陷於錯誤，依指示於同年6月23日上
    午11時15分許，在桃園市○○區○○路00號之華南商業銀行楊梅
    分行臨櫃匯款120萬元至上開土銀帳戶。嗣同年6月23日下午
    3時許，沈德依指示前往址設桃園市○○區○○街000號土地銀行
    楊梅分行欲提領上開款項，或將款項轉至詐欺集團指定之帳
    戶，惟因陳淑慧已發覺遭詐而經銀行行員攔阻該筆匯款，且
    土地銀行楊梅分行行員余武樺亦發覺有異，並通知員警到場
    攔查，沈德其始未完成提款或轉帳，致未生掩飾、隱匿詐欺
    犯罪所得實際去向之結果。員警復經沈德其同意搜索，並於
    沈德其身上扣得附表所示之物，而悉上情。
二、案經桃園市政府警察局楊梅分局報告臺灣桃園地方檢察署檢
    察官偵查起訴。
    理  由
壹、程序方面
一、本判決下列所引用被告沈德其以外之人於審判外之陳述，被
    告於本院準備程序中對證據能力部分已陳明沒有意見等語（
    見本院111年度金訴字第413號卷【下稱本院卷】第42頁），
    而檢察官迄於言詞辯論終結前，亦未就證據能力部分聲明異
    議，本院審酌上開證據資料作成時之情況，尚無違法、不當
    或顯不可信之情況，認以之作為證據應屬適當，應認前揭供
    述證據均有證據能力。
二、本判決以下所引用之非供述證據，均與本件事實具有自然關
    聯性，且核屬書證、物證性質，又查無事證足認有違背法定
    程序或經偽造、變造所取得等證據排除之情事，復經本院依
    刑事訴訟法第164條、第165條踐行物證、書證之調查程序，
    況檢察官、被告對此部分之證據能力亦均不爭執，是堪認均
    具有證據能力。
貳、實體方面
一、認定犯罪事實所憑之證據及理由：　　
　　訊據被告固坦承有提供上開土銀帳戶資料予「陳呈恩」使用
    ，並收取2萬元之報酬，復按指示於111年6月23日下午3時許
    ，前往土地銀行楊梅分行欲提款或轉帳等情，惟矢口否認有
    何3人以上共同詐欺取財、洗錢未遂及參與犯罪組織等犯行
    ，辯稱：伊是在網路「偏門工作」社團找工作，「陳呈恩」
    說提供帳戶可獲得2萬元薪資，並要伊去旅館住，說會安排
    工作給伊做，之後就要伊提供銀行帳號，並和伊說因為土銀
    帳戶出問題，要伊去銀行將款項領出或轉至其他帳戶，但伊
    當天還沒提款就被警察查獲；伊是被「陳呈恩」所誘騙，伊
    不知道對方是詐欺集團，也不是詐欺集團之共同正犯等語。
    經查：
　㈠被害人陳淑慧因誤信詐欺集團，而於111年6月23日上午11時1
    5分匯款120萬元至上開土銀帳戶乙節，業據證人即被害人陳
    淑慧於警詢時陳述詳細，並有匯款申請書、土銀帳戶之開戶
    資料及客戶序時往來明細查詢結果在卷可稽（見臺灣桃園地
    方檢察署111年度偵字第26258號卷【下稱偵卷】第53至55頁
    、第103頁）。又被告前於111年6月13日透過臉書「偏門工
    作」社團與「陳呈恩」取得聯繫後，即提供其名下土銀帳戶
    予「陳呈恩」，再於111年6月23日下午3時許前往土地銀行
    楊梅分行欲提領上開120萬元之款項，或將之轉至指定帳戶
    ，惟未及完成即遭行員余武樺發覺有異，當場為警查獲，並
    經其同意搜索而扣得附表所示之物等情，為被告所是認，核
    與證人余武樺於警詢之證述情節相符，復有自願受搜索同意
    書、被告與「陳呈恩」之對話紀錄、桃園市政府警察局楊梅
    分局楊梅派出所搜索、扣押筆錄暨扣押物品目錄表所載之扣
    案物等足以佐證（見偵卷第43至47頁、第51頁、第57至87頁
    ），是此部分事實均堪認定。
　㈡被告主觀上具有詐欺取財、洗錢故意之認定：
　⒈被告雖辯稱其不知「陳呈恩」係詐欺集團等語。然參諸被告
    與「陳呈恩」之對話紀錄，被告曾向「陳呈恩」稱「你們賺
    了這些錢，都是黑錢」、「然後我帳戶有錢之後再轉到你們
    公司帳號，變相的洗錢，其實就已經違法」、「到時候出問
    題都是提供帳號會員來承擔，這個事情誰不知道啊」（見偵
    卷第58頁），可見被告已知悉其提供土銀帳戶係充作人頭帳
    戶使用，且匯入其土銀帳戶內之款項乃涉及不法，及其將款
    項轉出之行為亦屬洗錢之違法行為等節。再者，被告曾詢問
    「陳呈恩」為何不使自己公司之帳戶，反要借用他人帳戶，
    並進一步詢問「不擔心帳號變成警示帳戶嗎？」等語，經「
    陳呈恩」表示「我做了這麼久，要變早變啦」、「我現在一
    切正常啊，只要不坐牢我什麼都敢幹」等語後，被告即以「
    所以就要預防不要被抓到」、「詐欺罪一罪一罰三年有期徒
    刑」等語回應（見偵卷第59頁、第63至64頁），亦足佐證被
    告主觀上已認識「陳呈恩」所為應與詐欺等不法行為有關。
    況被告更曾向「陳呈恩」稱「現在要去你那邊做，我也想很
    多，因為畢竟你這個是風險很高的偏門工作，萬一哪一天被
    抓到，2-3條犯跑不掉，不過後來想一想，像你講的，但是
    不大一點的話怎麼賺錢」等語（見偵卷第72頁），言談中已
    顯露被告明確認知其所為具有高度風險，且恐為警查緝等情
    ，在在可徵被告主觀上實已知悉「陳呈恩」確與詐欺集團有
    關之情事。
　⒉且被告於本案行為前之109年間，已因提供其名下金融帳戶予
    詐欺集團使用之行為，經檢察官偵查後提起公訴，並經法院
    認定被告所為係犯幫助詐欺取財罪，而判處拘役40日在案等
    情，有臺灣新北地方檢察署110年度偵字第8121號、110年度
    偵緝字第925號起訴書、新北地方法院110年度審易字第816
    號刑事判決附卷可查（見偵卷第135至137頁、本院卷第71至
    75頁），益徵被告於本案行為時，對於詐欺集團會使用人頭
    帳戶以規避查緝之手法，確知之甚詳。再佐以被告於偵查中
    自述：「（問：是否知道偏門工作就是指為詐欺集團工作？
    ）我知道一點，但我不知道確切如何運作」等語（見偵卷第
    118頁），而坦承其知悉上開土銀帳戶係提供予詐欺集團利
    用。則被告辯稱其不知「陳呈恩」係詐欺集團等語，應係事
    後卸責之詞，委無足採。
　㈢被告本案應成立共同正犯，而非幫助犯之說明：
　⒈按刑法上之幫助犯，係指以幫助之意思，對於正犯資以助力
    ，而未參與實施犯罪之行為者而言，如就構成犯罪事實之一
    部，已參與實施即屬共同正犯（最高法院49年台上字第77號
    判決要旨參照）。又共同正犯的成立基礎，在於功能支配觀
    點的分工合作與角色分配關係，在功能性的犯罪支配概念下
    ，數人共同犯罪，各人所分配的角色、擔任的工作雖有不同
    ，但只要對於犯罪之完成有所貢獻，且對整個犯罪計畫的實
    現，不管是在客觀行為上或主觀心態上，具有功能性的支配
    力，即便未直接為構成要件行為，僅是參與事前的謀劃、督
    導、組織，或在現場擔任把風、開車、通風報信等工作，在
    整個共同犯罪過程中，均居於犯罪支配的地位，對於犯罪目
    的的實現皆屬不可或缺，仍應成立共同正犯（最高法院111
    年度台上字第3406號判決意旨參照）。
　⒉觀諸被告於警詢及偵查中自述：當時詐欺集團指示伊去銀行
    詢問為何無法轉帳，並要伊把錢領出來或轉給指定帳戶等語
    （見偵卷第28頁、第118頁），可見被告並非單純提供土銀
    帳戶予詐欺集團以收受被害人匯入之贓款，而係實際參與提
    領或轉匯贓款等詐欺、洗錢犯行之構成要件行為；且衡酌被
    告參與提款、轉匯等行為，均屬詐欺集團確保詐欺所得之重
    要關鍵，足認被告就本案犯行具有犯罪支配之地位，參以上
    開說明，自應論以詐欺及洗錢罪之共同正犯。則被告於本院
    準備程序中辯稱其並非詐欺集團之共同正犯云云（見本院卷
    第42頁），無從採認。
　㈣此外，衡酌本案詐欺集團有收取人頭帳戶之「陳呈恩」、負
    責詐騙被害人之「張書恆」、控管提供人頭帳戶人員之小弟
    ，以及包含被告在內之提款成員，足見該詐欺集團人數達3
    人以上，且組織縝密，分工精細，須投入相當成本及時間始
    能如此為之，應非為立即實施犯罪而隨意組成，核屬組織犯
    罪條例第2條第1項所稱之犯罪組織無訛。再依據被告於偵查
    及本院審理中自承：詐欺集團提供伊住在旅館，旅館大概有
    4至5個小弟；伊知道人數是有3人以上（指詐欺集團成員）
    ，但伊只認識小弟而已，上面的人有幾個伊不知道等語（見
    偵卷第119頁、本院卷第67頁），可見被告亦知悉本案詐欺
    集團成員已達3人以上，且具有上下指揮監督之分層關係。
    則被告於認識上情下，猶經由「陳呈恩」招募而提供土銀帳
    戶資料，並擔任提領款項之工作，所為自該當刑法第339條
    之4第1項第2款「3人以上共同犯之」之加重要件，以及組織
    犯罪條例第3條1項後段之參與犯罪組織罪。
　㈤綜上所陳，本件事證已臻明確，被告犯行堪以認定，應依法
    論科。　
二、論罪科刑：　
　㈠按洗錢防制法第2條第2款、第3條第2款規定，掩飾或隱匿刑
    法第339條犯罪所得之本質、來源、去向、所在、所有權、
    處分權或其他權益者，即構成洗錢行為。本案被害人將款項
    匯入土銀帳戶後，若由被告成功提領款項或轉匯，可使詐欺
    犯罪所得去向陷於不明，達到掩飾、隱匿犯罪所得去向之目
    的，而屬洗錢防制法所規範之洗錢行為無訛。本案被害人將
    款項匯入上開土銀帳戶後，在為銀行行員攔阻前，係處於得
    隨時提領之狀態，是被告對上開款項具有管領能力，其與詐
    欺集團共犯本案詐欺犯行業已既遂；惟被告雖已前往銀行欲
    提款，而著手於洗錢行為，然尚未及提領即為警查覺，並未
    發生製造金流斷點，遮掩詐欺取財犯罪所得去向、所在之結
    果，而僅止於洗錢未遂。
　㈡按參與犯罪組織罪之侵害社會法益，因應以行為人所侵害之
    社會全體利益為準據，認定係成立一個犯罪行為，有所不同
    。是倘行為人於參與犯罪組織之繼續中，先後加重詐欺數人
    財物，因行為人僅有一參與組織行為，侵害一社會法益，應
    僅就首次犯行論以參與犯罪組織罪及加重詐欺罪之想像競合
    犯，而其後之犯行，乃為其參與組織之繼續行為，為避免重
    複評價，無庸將一參與犯罪組織行為割裂再另論一參與犯罪
    組織罪，而與其後所犯加重詐欺罪從一重論處（最高法院10
    7年度台上字第1066號判決意旨參照）。被告前未曾因參與
    本案詐欺集團而經法院認定涉犯參與犯罪組織罪，有臺灣高
    等法院被告前案紀錄表附卷可查（見本院卷第17至18頁），
    依前揭說明，自應就被告本案行為併論以參與犯罪組織罪。
　㈢是核被告所為，係犯刑法第339條之4第1項第2款之三人以上
    共同詐欺取財罪、洗錢防制法第14條第2項、第1項之一般洗
    錢未遂罪、組織犯罪防制條例第3條第1項後段之參與犯罪組
    織罪。
　㈣被告與「陳呈恩」、「張書恆」及數名真實姓名、年籍不詳
    之詐欺集團成員間，就本案犯行具有犯意聯絡及行為分擔，
    應論以刑法第28條之共同正犯。
　㈤被告所犯三人以上共同詐欺取財、洗錢未遂及參與犯罪組織
    罪之行為，具有局部、重疊之同一性，應論以一行為侵害數
    法益之想像競合犯，依刑法第55條前段規定，從一重之三人
    以上共同詐欺取財罪處斷。
　㈥被告於偵查中及本院訊問中，雖均一度坦承本案犯行，而合
    於洗錢防制法第16條第2項減刑規定。然其所犯一般洗錢罪
    屬想像競合犯其中之輕罪，本案犯行則係從重論以三人以上
    共同詐欺取財罪，是就此部分想像競合輕罪得減輕部分，依
    最高法院108年度台上字第4405號、第4408號判決意旨，僅
    由本院於後述依刑法第57條量刑時一併衡酌該部分減輕其刑
    事由，於此說明。
　㈦本院審酌被告於本案犯行前，已有前述幫助詐欺集團遂行犯
    罪之行為，仍未警惕，猶貪圖報酬而加入本案詐欺集團，並
    以前述方式參與詐欺犯行，致被害人受有財產上之損害，更
    助長詐騙歪風，嚴重破壞社會秩序，所為自應非難；並衡酌
    其犯後否認犯行之犯後態度；復兼衡被告本案犯罪之動機、
    目的、手段、參與之程度及角色分工，再考量其於本院審理
    中自述國中畢業之智識程度、從事製造業之生活狀況等一切
    情狀（見本院卷第67頁），量處如主文所示之刑。
三、沒收部分：
　㈠被告因參與本案而獲有2萬元之報酬，其中1萬9,200元業經扣
    案乙節（即附表編號2所示款項），業據被告供承無訛（見
    本院卷第26頁、第65頁），可認上開2萬元屬其犯罪所得，
    是就扣案之1萬9,200元部分，爰依刑法第38條之1第1項前段
    規定，宣告沒收；另就未扣案之800元（計算式：2萬元－1萬
    9,200＝800元）部分，為免被告坐享犯罪所得，則依刑法第3
    8條之1第1項前段、第3項規定宣告沒收，於全部或一部不能
    沒收時（沒收標的為通用貨幣，不生不宜執行沒收之問題）
    ，追徵其價額。
　㈡扣案如附表編號1所示之手機，以及如附表編號3、4所示之土
    銀帳戶存摺、提款卡，均屬被告所有，其中手機係供被告與
    「陳呈恩」聯繫之用；存摺、提款卡則係被告申辦並提供予
    本案詐欺集團使用，本欲供提領款項之用等節，業據被告陳
    述在卷（見本院卷第26頁、第65頁），堪認附表編號1、3、
    4所示之物屬被告所有，並供其犯罪所用或犯罪預備之物，
    爰依刑法第38條第2項前段規定宣告沒收。
據上論斷，應依刑事訴訟法第299條第1項前段，判決如主文。　
本案經檢察官許振榕提起公訴，檢察官李孟亭到庭執行職務。
中　　華　　民　　國　　111 　年　　12　　月　　15　　日
                  刑事第四庭 審判長 法  官  黃柏嘉
                                    法  官  涂偉俊
                                    法  官  陳韋如
以上正本證明與原本無異。
如不服本判決應於收受判決後20日內向本院提出上訴書狀，並應
敘述具體理由。其未敘述上訴理由者，應於上訴期間屆滿後20日
內向本院補提理由書(均須按他造當事人之人數附繕本)「切勿逕
送上級法院」。 
                                    書記官　劉貞儀
中　　華　　民　　國　　111 　年　　12　　月　　15　　日
附錄論罪科刑依據之法條：
中華民國刑法第339條之4
犯第339條詐欺罪而有下列情形之一者，處1年以上7年以下有期
徒刑，得併科1百萬元以下罰金：
一、冒用政府機關或公務員名義犯之。
二、三人以上共同犯之。
三、以廣播電視、電子通訊、網際網路或其他媒體等傳播工具，
     對公眾散布而犯之。
前項之未遂犯罰之。
洗錢防制法第14條
有第二條各款所列洗錢行為者，處7年以下有期徒刑，併科新新
臺幣5百萬元以下罰金。
前項之未遂犯罰之。
前二項情形，不得科以超過其特定犯罪所定最重本刑之刑。
組織犯罪防制條例第3條
發起、主持、操縱或指揮犯罪組織者，處3年以上10年以下有期
徒刑，得併科新新臺幣1億元以下罰金；參與者，處6月以上5年
以下有期徒刑，得併科新新臺幣1千萬元以下罰金。但參與情節
輕微者，得減輕或免除其刑。
具公務員或經選舉產生之公職人員之身分，犯前項之罪者，加重
其刑至二分之一。
犯第1項之罪者，應於刑之執行前，令入勞動場所，強制工作，
其期間為3年。
前項之強制工作，準用刑法第90條第2項但書、第3項及第98條第
2項、第3項規定。
以言語、舉動、文字或其他方法，明示或暗示其為犯罪組織之成
員，或與犯罪組織或其成員有關聯，而要求他人為下列行為之一
者，處3年以下有期徒刑，得併科新新臺幣3百萬元以下罰金：
一、出售財產、商業組織之出資或股份或放棄經營權。
二、配合辦理都市更新重建之處理程序。
三、購買商品或支付勞務報酬。
四、履行債務或接受債務協商之內容。
前項犯罪組織，不以現存者為必要。
以第5項之行為，使人行無義務之事或妨害其行使權利者，亦同
。
第5項、第7項之未遂犯罰之。

附表：
編號 扣案物 數量 所有人 說明 出處 1 手機 （含門號0000000000號SIM卡1張） 1支 沈德其 供被告聯繫「陳呈恩」使用之物 本院卷第26頁、第65頁  2 新臺幣1萬9,200元   本案犯罪所得之一部分  3 土銀帳戶金融卡 1張  供被告犯罪所用或犯罪預備之物 本院卷第65頁  4 土銀帳戶存摺 1本